最高法院刑事判決　　　　　　九十四年度台上字第一三四二號
　　上　訴　人　台灣高等法院台南分院檢察署檢察官
　　被　　　告　甲○○
　　　　　　　　　　　　2段1.
　　選任辯護人　曾柏暠律師
上列上訴人因被告貪污案件，不服台灣高等法院台南分院中華民
國九十三年十月二十一日第二審判決（九十三年度上訴字第六五
一號，起訴案號：台灣台南地方法院檢察署九十二年度偵字第一
二０三二號《原判決誤載為偵緝字第三二三號》），提起上訴，
本院判決如下：
    主  文
原判決撤銷，發回台灣高等法院台南分院。
    理  由
本件原判決以公訴意旨略稱：被告甲○○係台南市警察局第一分
局第四組之外事巡佐，負責該分局查核轄區內合法聘僱外籍勞工
之動態、非法外籍勞工及逾期居停留外籍人士查處，並受理外籍
人士在台居留等相關業務，為依據法令從事公務之人員。於民國
九十一年十二月十日下午二時二十分，會同該分局東寧派出所員
警陳昌裕等人循線在彰化縣永靖鄉○○路八十七號，查獲外籍勞
工仲介業者蕭育姬非法仲介曾劉琴僱用印尼籍勞工 ANA SUPINAH
案件，竟利用職務上之機會，基於詐取財物之不法所有意圖，於
九十一年十二月下旬某日，在台南市○○路某餐廳內向蕭育姬佯
稱：若支付新台幣（下同）十五萬元，伊可協助擺平該案免予移
送法辦等語，使蕭育姬陷於錯誤而於九十二年一月二日上午，赴
台南市東寧派出所附近某咖啡店內，先行交付十萬元現金予被告
。嗣蕭育姬等人涉嫌違反就業服務法案件，經台南市警察局第一
分局於九十一年十二月二十四日函請台南市政府查處，台南市政
府復轉送管轄之彰化縣政府依法辦理。被告遂於九十二年一月初
某日，以電話告知蕭育姬上情，並於九十二年一月八日下午二時
許，與蕭育姬在台中火車站碰面後，前往台中市○○路上之伊豆
咖啡廳晤談，告知蕭育姬自行找彰化縣民意代表協助擺平該案，
蕭育姬表明無此關係後，被告指稱會提供「行政陳述意見狀」，
可提出予彰化縣政府，以為脫罪之用。事後被告指示不知情之張
淑琴寄發三份「行政陳述意見狀」予蕭育姬；惟蕭育姬仍因違反
就業服務法遭彰化縣政府裁罰十萬元，始知受騙等情。因認被告
涉犯貪污治罪條例第五條第一項第二款利用職務上之機會詐取財
物罪嫌云云。經審理結果，認不能證明被告犯罪，因而維持第一
審諭知被告無罪之判決，駁回檢察官在第二審之上訴，固非無見
。
惟按：(一)、審理事實之法院，對於被告有利及不利之證據，應一
律注意，綜合全案證據資料，本於經驗法則以定其取捨，並將取
捨證據及得心證之理由，於判決書內詳予說明，倘僅援用有利於
被告之證據而為被告有利之認定，對於不利於被告之證據恝置不
論，難謂於法無違。原判決於理由內說明：「被害人（即告訴人
）蕭育姬所稱其於九十二年一月八日與被告在台中言及代撰行政
陳述意見狀，僅係其個人片面之詞，並無其他證據足資補強，亦
無積極證據足以證明被告與張淑琴間有何製作行政陳述意見狀之
行為分擔」等由，因認張淑琴寄發該三份「行政陳述意見狀」予
蕭育姬，難謂與被告有所關聯，不能執此而為不利被告之認定（
見原判決第七頁，理由五之(三)）。然依卷內資料，證人張淑琴於
法務部調查局台中市調查站調查人員詢問時，供稱：「……由我
借用一位會計師朋友曾佩凌之事務所電腦，給甲○○在該處製作
該三份行政陳述意見狀，製妥後當日甲○○就將該三份行政陳述
意思（見）書狀及磁片拿到明正飼料公司給我郵寄。我即將該三
份行政陳述意思（見）書狀郵寄給蕭育姬，目的係協助她去彰化
縣政府陳情。」等語（見他字第四九九號偵查卷(一)第一四四頁背
面）。原判決就證人張淑琴上開不利於被告之證言，是否可信？
如屬肯定，何以不足資為告訴人蕭育姬所為指訴之補強證據？悉
未調查斟酌，遽為有利於被告之論斷，自有可議。(二)、證據之證
明力，固由法院自由判斷，但其判斷不能違反經驗法則及論理法
則，否則其自由判斷之職權行使，即與採證法則有違。又客觀上
為法院認定事實及適用法律基礎之證據，雖已調查而其內容尚未
明瞭者，即與未經調查無異，如遽行判決，仍屬應於審判期日調
查之證據未予調查。本件公訴人提出被告於九十二年一月二日與
蕭育姬談話錄音譯文（附於他字第四九九號偵查卷(一)第三十六至
四十三頁，內載「（被告語）……我想說你（指蕭育姬）難道會
有困難……」、「（蕭育姬語）……就是因為有困難，可不可以
不要那麼高？」、「（被告語）……再再降一次，好，這樣子啦
，這樣對不對？」、「（被告語）喔！對啦！對啦！這樣不能再
退了啦！算作照你的意思呀！我也只是拿個那個而已啦！……」
等語，作為被告犯罪證據之一。原判決則以：「被告甲○○對於
九十二年一月二日與蕭育姬談話錄音譯文部分，固不爭執，惟就
上開錄音譯文，並未提到告訴人有交付被告十萬元，或被告有向
告訴人蕭育姬收取十萬元之情事」、「據證人張淑琴於本院（指
原審）證稱：『我請甲○○先生僱用印尼外勞，結果我有承接到
蘇碧娜（指 ANA SUPINAH）』、『我有麻煩甲○○找蕭小姐（指
蕭育姬）結算有關外勞的住宿費及其他的費用，大概有七萬元左
右』、『有，他說蕭育姬說她經濟不好，是否能算便宜一點，以
五萬元，我說沒關係，事情能圓滿就好。』等語」，因認上開錄
音譯文是否即為被告向蕭育姬詐取財物之討價還價內容，非無可
疑（見原判決第五至六頁，理由五之(二)）。然查被告既係承辦查
處告訴人蕭育姬非法仲介外籍勞工 ANA SUPINAH之警員，何以於
蕭育姬涉嫌違反就業服務法一案進行中，介入張淑琴向蕭育姬承
接該外籍勞工ANA SUPINAH之事？又ANA SUPINAH是否確由張淑琴
承接？縱屬肯定，蕭育姬何以須支付費用予張淑琴？張淑琴前揭
有利於被告之證詞是否符合常情而與事理不悖？被告若非事涉不
法，何以於九十二年一月二日與蕭育姬對談時，語多隱晦？原判
決就上開重要待證事項亦均未予調查釐清，遽行判決，難謂已符
採證法則，併有調查職責未盡之違背法令。上訴意旨執以指摘，
非無理由，應認原判決有撤銷發回之原因。
據上論結，應依刑事訴訟法第三百九十七條、第四百零一條，判
決如主文。
中　　華　　民　　國　九十四　年　　三　　月　 十八 　日
                      最高法院刑事第七庭
                          審判長法官  林　增　福
                                法官  邵　燕　玲
                                法官  張　清　埤
                                法官  陳　世　雄
                                法官  陳　朱　貴
      本件正本證明與原本無異
                                      書  記  官
中　　華　　民　　國　九十四　年　　三　　月　二十三  日
                                                   Ａ
